【裁判字號】    98,交聲,110
【裁判日期】    980508
【裁判案由】    聲明異議
【裁判全文】
臺灣高雄地方法院交通事件裁定         98年度交聲字第110號
原處分機關  高雄市政府交通局
異  議  人
即受處分人  乙○○
上列受處分人因違反道路交通管理處罰條例案件，對於高雄市政
府交通局民國97年12月29日所為之處分（原處分：高市交裁字第
裁32-B00000000號），聲明異議，本院裁定如下：
    主  文
原處分關於罰鍰新臺幣貳萬壹仟陸佰元之處分撤銷。
前項撤銷部分，乙○○不罰。
       理  由
一、原處分意旨略以：異議人即受處分人（以下稱異議人）乙○
    ○所有車號XDW-263 號機車，於民國97年5 月27日22時30分
    在高雄市○○路因1.使用他車牌照（懸掛OIT-975 號車牌）
    ，2.報廢車輛行駛道路之交通違規，經高雄市政府警察局交
    通警察大隊警員以違反道路交通管理處罰條例第12條第1 項
    第5 款、第9 款之行為當場舉發，並經原處分機關依上開規
    定裁處異議人罰鍰新臺幣（下同）21,600元，車輛沒入等語
    。
二、聲明異議意旨略以：異議人所有之車號XDW-263 號重型機車
    已於96年8 月27日申請報廢並繳回車牌及行車執照，機車即
    捐送給慈善資源回收站當廢鐵處理以籌建寺廟基金，並無報
    廢登記車輛懸掛他車車牌仍行駛之違規事實，爰依法聲明異
    議等語。
三、按汽車有牌照借供他車使用或使用他車牌照行駛，或報廢登
    記之汽車仍行駛者，處汽車所有人新臺幣（下同）3,600 元
    以上10,800元以下罰鍰，並禁止其行駛，車輛並沒入之，道
    路交通管理處罰條例第12條第1 項第5 款、第9 款、第2 項
    前段分別定有明文。惟按受舉發違反道路交通管理事件之受
    處罰人，認為受舉發之違規行為應歸責他人者，應於舉發違
    反道路交通管理事件通知單應到案日期前，檢附相關證據及
    應歸責人相關證明文件，向處罰機關告知應歸責人，處罰機
    關應即另通知應歸責人到案依法處理；逾期未依規定辦理者
    ，仍依本條例各該違反條款規定處罰；又依本條例規定沒入
    之物，不問屬於受處罰人與否，沒入之，同條例第85條第1
    項、第3 項亦有明文。是以，同條例第12條第1 項第9 款「
    報廢登記之汽車仍行駛」所處罰者，應係指汽車所有人在汽
    車登記報廢後仍自行或供他人駕駛之違規行為。
四、經查：
（一）駕駛人甲○○於97年5 月27日22時30分許，騎乘異議人乙
      ○○所有車號XDW-263 號重型機車，懸掛OIT-975 號車牌
      ，行經在高雄市○○路附近，因交通違規經警方攔查後，
      查知系爭重型機車業經報廢，且懸掛他車車牌，經高雄市
      政府警察局鼓山分局新濱派出所警員韓守謙掣單舉發，並
      由原處分機關於97年12月29日依道路交通管理處罰條例第
      12 條 第1 項第5 款、第9 款、第2 項之規定，裁處罰鍰
      21,600元，並沒入車輛一節，有原處分機關違反道路交通
      管理事件裁決書（高市府交裁字第裁32-B00000000號、高
      雄市政府警察局高市警交字第B00000000 號舉發道路交通
      管理事件通知單各1 紙在卷可稽，堪以認定。
（二）查系爭車號XDW-263 號重型機車已於96年8 月27日申請報
      廢並繳回牌照及行照，並將機車車身轉讓與慈善資源回收
      站等情，有車號查詢重型機車車籍、異議人提出之報廢登
      記證明書附卷可憑（院卷第16、23頁），復有證人即慈善
      資源回收站義工林松夫證述在卷（院卷第18-19 頁），足
      徵異議人所有車號XDW-263 號重型機車確實已報廢，並將
      機車車身交回資源回收站處理，因回收站將該機車轉賣與
      收購廢鐵之人，始輾轉歸於駕駛人甲○○占有。再證人即
      本件舉發違反道路交通管理事件警員韓守謙到院具結證稱
      ：本件舉發交通違規事件通知單之開立，係因巡邏時發現
      1 台機車違規，於是查詢該機車之車牌及車籍，發現不相
      符合，於是就將違規人帶回派出所查證。後來違規人說他
      的車子與車牌都是別人給他的，但不知道是誰。我們有查
      證機車車身已經報廢，也有電話聯絡車主，但是我聯絡不
      上等語（院卷第37頁），益徵本件於警員舉發當時，於交
      通違規舉發通知單上簽名之甲○○，確實已經警員查證為
      駕駛人甲○○本人，則異議人辯稱系爭機車已於96年8 月
      27 日 申請報廢，並交由資源回收站處理，而無上開違規
      情事一節，應可採信。再經本院依職權傳訊證人甲○○復
      未到庭，則不足以認為甲○○駕駛系爭車號XDW-263 號重
      型機車係可歸責於異議人之事由所致，自難逕為不利於異
      議人之認定。
五、綜上，依卷存證據，前開懸掛他車車牌且報廢之機車係由甲
    ○○所駕駛。揆諸前揭說明，本件使用他車車牌且報廢登記
    之車輛仍行駛之交通違規，難認係可歸責於異議人，是原處
    分機關遽對異議人裁罰，尚有未恰，自應由本院將原處分關
    於裁處異議人罰鍰21,600元之部分，予以撤銷。至於沒入車
    輛之處分，因罰鍰與沒入之行政管制目的不同，且依據道路
    交通管理處罰條例第12條第2 項前段、第85條第3 項規定，
    報廢登記之車輛仍行駛者，不問屬於受處罰人與否，沒入之
    ，是以，原處分機關裁處沒入前開車輛部分，於法有據，且
    此部分異議人並未聲明異議，本院自不予審究，附此敘明。
六、據上論斷，應依道路交通案件處理辦法第19條、第20條前段
    裁定如主文。
中    華    民    國    98    年    5     月    8     日
                  交通法庭      法  官  王靖茹
以上正本證明與原本無異。
如不服本裁定應於送達後5日內向本院提出抗告狀。
中    華    民    國    98    年    5     月    8     日
                                書記官  鍾錦祥


司法院資訊處製作；財團法人民間司法改革基金會備份。
